臺灣高等法院臺南分院刑事判決
111年度交上易字第527號
上  訴  人  臺灣臺南地方檢察署檢察官
被      告  鄭伸凱


上列上訴人因被告公共危險案件，不服臺灣臺南地方法院111年
度交易字第754號，中華民國111年8月11日第一審判決（起訴案
號：臺灣臺南地方檢察署111年度偵字第12372號），提起上訴，
本院判決如下：
    主  文
上訴駁回。                                              
    事實及理由
一、本件審理範圍：
　　本案係於刑事訴訟法第348條規定修正施行後始繫屬於本院
    ，是關於上訴之效力及範圍，應依現行規定判斷。而依該條
    第3項規定，上訴得明示僅就判決之刑上訴。參酌該條項之
    修正理由「為尊重當事人設定攻防之範圍，並減輕上訴審審
    理之負擔，容許上訴權人僅針對刑、沒收及保安處分一部提
    起上訴，其未表明上訴之認定犯罪事實部分，則不在第二審
    之審判範圍」。本件依檢察官上訴書所載，及檢察官於本院
    審理程序中，陳稱僅就原判決量刑部分上訴，就原判決認定
    之事實、引用之證據、適用法條及罪名均不爭執（本院卷第
    38頁），顯係就原判決所處之刑上訴。而量刑與原判決事實
    及罪名之認定，可以分離審查，是本院以經原審認定之犯罪
    事實及論罪為基礎，僅就原判決所處之刑是否合法、妥適予
    以審理；有關犯罪事實、所犯法條（論罪）等部分，均如第
    一審判決書所載之事實、證據及理由（如附件）。
二、檢察官上訴意旨略以：
　㈠司法機關依被告前案實際執行、入出矯正機關、法院裁判等
    ，所製作彙整之臺灣高等法院被告前案紀錄表、刑案資料查
    註紀錄表、矯正簡表、裁判書類等，除顯有不可信之情況外
    ，均屬公務員職務上製作之紀錄文書、證明文書，依刑事訴
    訟法第159條之4第1款規定，得作為證據。
　㈡本案檢察官提起公訴，主張被告構成累犯並應加重其刑，已
    具體指出證明之方法，即刑案資料查註紀錄表、矯正簡表、
    裁判書類等；且經法院調查臺灣高等法院被告前案紀錄表，
    並踐行調查、辯論程序，有審判筆錄可證。是以，被告前因
    竊盜案件受有期徒刑之執行完畢，5年内故意再犯本案有期
    徒刑以上之罪，為累犯；復參酌被告前因相同罪質之公共危
    險案件，接受刑事處分並判決確定，仍再犯本件犯行，足認
    其對刑罰之反應能力確實薄弱，揆諸司法院釋字第775號解
    釋及最高法院110年度台上大字第5660號刑事大法庭裁定意
    旨，本件被告應有刑法第47條第1項之適用，並宜依累犯之
    規定審酌加重其刑。
　㈢原判決援引最高法院110年度台上大字第5660號裁定理由，未
    論以被告累犯及加重其刑，僅將被告前案紀錄等列入刑法第
    57條第5款之量刑審酌事由，雖非無見。但民事大法庭、刑
    事大法庭之裁定，對提案庭提交之案件有拘束力，法院組織
    法第51條之10固定有明文；惟該條所稱之「拘束力」，係指
    提案庭就提交案件，應以大法庭裁定所表示之法律見解為基
    礎，為本案終局裁判。但大法庭裁定内之旁論並無拘束提案
    庭之拘束力，最高法院辦理大法庭案件應行注意事項第48點
    亦定有明文。是原審援引上揭最高法院刑事大法庭裁定理由
    之旁論，而為判決依據，恐稍嫌速斷。
三、經查：
　㈠法院於審酌被告是否適用累犯規定而加重其刑時，訴訟程序
    上應先由檢察官就前階段被告構成累犯之事實，以及後階段
    應加重其刑之事項，主張並具體指出證明之方法後，法院才
    需進行調查與辯論程序，而作為是否加重其刑之裁判基礎。
    前階段構成累犯事實為檢察官之實質舉證責任，後階段加重
    量刑事項為檢察官之說明責任，均應由檢察官分別負主張及
    具體指出證明方法之責。倘檢察官未主張或具體指出證明方
    法時，可認檢察官並不認為被告構成累犯或有加重其刑予以
    延長矯正其惡性此一特別預防之必要，且為貫徹舉證責任之
    危險結果所當然，是法院不予調查，而未論以累犯或依累犯
    規定加重其刑，即難謂有應調查而不予調查之違法。又檢察
    官若未主張或具體指出證明方法，法院因而未論以累犯或依
    累犯規定加重其刑，基於累犯資料本來即可以在刑法第57條
    第5款「犯罪行為人之品行」中予以負面評價，自仍得就被
    告可能構成累犯之前科、素行資料，列為刑法第57條第5款
    所定「犯罪行為人之品行」之審酌事項。於此情形，該可能
    構成累犯之前科、素行資料既已列為量刑審酌事由，對被告
    所應負擔之罪責予以充分評價，依重複評價禁止之精神，自
    無許檢察官事後循上訴程序，以該業經列為量刑審酌之事由
    應改論以累犯並加重其刑為由，指摘原判決未依累犯規定加
    重其刑違法或不當（最高法院刑事大法庭110年度台上大字
    第5660號裁定意旨、最高法院110年度台上字第5660號判決
    意旨參照）。
  ㈡茲查：
　１本案起訴書「犯罪事實」、「證據並所犯法條」欄已載明被
    告前因相同罪質之公共危險案件，經臺灣臺南地方法院以10
    8年度交易字第496號判決判處有期徒刑6月確定，於109年5
    月24日易科罰金執行完畢之事實，有被告之刑案資料查註紀
    錄表在卷可憑；並說明被告於前案執行完畢5年內故意再犯
    本件有期徒刑以上之罪，為累犯，請依刑法第47條第1項規
    定加重其刑之旨。復有被告之刑案資料查註紀錄表附於偵查
    卷可佐。雖可認檢察官於起訴書已載明被告構成累犯之前科
    事實及證據，並將證物一併送交法院，且具體說明刑案資料
    查註表所載論罪科刑之竊盜資料與本案累犯之待證事實有關
    ，及釋明其執行完畢日期；另於原審審理中被告就臺灣高等
    法院被告前案紀錄表亦陳稱無意見（原審卷第41頁）；然檢
    察官於原審審理中就被告構成累犯之前階段事實，及後階段
    加重量刑事項，僅稱「請審酌被告是第5次酒駕，及本次酒
    測值達每公升0.71毫克，量處適當之刑」（原審卷第41頁）
    ，未就後階段加重量刑事項，主張及具體指明被告有何特別
    惡性及對刑罰反應力薄弱等事由之證明方法，則揆之上開說
    明，原審認檢察官就被告是否應加重其刑之事項之舉證及說
    明尚有未足，未依累犯規定加重其刑，尚無違誤。檢察官上
    訴意旨㈡所指就被告構成累犯之事實及應加重其刑，已具體
    指出證明之方法等語，尚無足採。
　２至檢察官上訴意旨㈢指摘最高法院刑事大法庭110年度台上大
    字第5660號裁定理由，未論以本案被告累犯及加重其刑，僅
    將被告前案紀錄等列入刑法第57條第5款之量刑審酌事由之
    旁論無拘束力等情。然：
　⒈「大法庭制度」統一法律見解之功能，依法院組織法第51條
    之2第1項之「法定提案義務」，提案庭依據大法庭裁定之法
    律見解作出確定之終局裁判，成為最高法院之「先前裁判」
    ，各審判庭對於受理之案件，除非擬對於採取大法庭裁定見
    解之先前裁判表示不同之法律見解，再次開啟徵詢、向大法
    庭提案等程序，否則應採取與先前裁判相同之見解，此項機
    制確保了最高法院各庭之間（橫向）法律見解之一致性。透
    過審級制度，下級審法院對於該項統一之法律見解，亦應遵
    循，由此達成縱向法律見解之統一。是最高法院提案庭依據
    大法庭110年度台上大字第5660號裁定之法律見解作出確定
    之終局裁判即110年度台上字第5660號判決，成為最高法院
    之「先前裁判」，透過審級制度，自為下級審法院所遵循。
    且被告構成累犯之事實及應加重其刑之事項，應由檢察官主
    張並具體指出證明之方法後，經法院踐行調查、辯論程序，
    方得作為論以累犯及是否加重其刑之裁判基礎，已為最高法
    院統一之見解（最高法院111台上字第3405號判決意旨參照
    ），是在最高法院刑事大法庭變更此項見解之前，此部分亦
    為下級審法院所應遵循。
　⒉又最高法院110年度台上大字第5660號裁定意旨另闡示檢察官
    未主張或具體指出證明方法，法院因而未論以累犯，並依累
    犯規定加重其刑，可依刑法第57條第5款規定，將構成累犯
    之前科、素行資料列為量刑審酌之事由，予以充分評價等情
    ，縱認係屬旁論。惟累犯之前科資料本即可以在刑法第57條
    第5款「犯罪行為人之品行」中予以負面評價，而納入此項
    量刑因子考量；故將前科事實作為累犯處斷刑或宣告刑事由
    之裁量，只須滿足其一，其評價已然充足，並不會將之作為
    宣告刑裁量之事由，即使累犯失其負面評價之機會。是原審
    未依累犯規定加重被告刑度，但將之作為量刑審酌事由，即
    難認有違法之處。
  ⒊檢察官於本院審理中雖已就前階段被告構成累犯之事實，以
    及後階段應加重其刑之事項，主張並具體指出證明之方法，
    復經本院於審理期日予以調查及辯論。然依上開說明，該可
    能構成累犯之前科、素行資料既經原審列為量刑審酌事由，
    對被告所應負擔之罪責予以充分評價，則依重複評價禁止之
    精神，自無再依累犯加重其刑，是檢察官上訴請求依累犯規
    定加重量刑，亦無可採。
四、綜上所述，檢察官上訴指摘原判決不當，為無理由，應予駁
    回。
據上論結，應依刑事訴訟法第373條、第368條，判決如主文
本案經檢察官柯博齡提起公訴，檢察官董和平提起上訴，檢察官
李宛凌到庭執行職務。
中　　華　　民　　國　　111 　年　　11　　月　　24　　日
                  刑事第二庭    審判長法  官  楊清安
                                      法  官  蕭于哲
                                      法  官  陳珍如
以上正本證明與原本無異。
不得上訴。
　　　　　　　　　　　　　　　　　　　書記官  許睿軒
中　　華　　民　　國　　111 　年　　11　　月　　24　　日
附錄本案論罪科刑法條全文
中華民國刑法第185條之3
駕駛動力交通工具而有下列情形之一者，處3年以下有期徒刑，
得併科30萬元以下罰金：
一、吐氣所含酒精濃度達每公升零點二五毫克或血液中酒精濃度
    達百分之零點零五以上。
二、有前款以外之其他情事足認服用酒類或其他相類之物，致不
    能安全駕駛。
三、服用毒品、麻醉藥品或其他相類之物，致不能安全駕駛。
因而致人於死者，處3年以上10年以下有期徒刑，得併科2百萬元
以下罰金；致重傷者，處1年以上7年以下有期徒刑，得併科1百
萬元以下罰金。
曾犯本條或陸海空軍刑法第54條之罪，經有罪判決確定或經緩起
訴處分確定，於十年內再犯第1項之罪因而致人於死者，處無期
徒刑或5年以上有期徒刑，得併科3百萬元以下罰金；致重傷者，
處3年以上10年以下有期徒刑，得併科2百萬元以下罰金。


附件：
臺灣臺南地方法院刑事判決
111年度交易字第754號
公　訴　人　臺灣臺南地方檢察署檢察官
被　　　告　鄭伸凱　男（民國00年00月00日生）
　　　　　　　　　　身分證統一編號：Z000000000號
　　　　　　　　　　住臺南市○區○○路000巷00號之0
上列被告因公共危險案件，經檢察官提起公訴（111年度偵字第1
2372號），被告就被訴事實為有罪之陳述，經本院裁定改行簡式
審判程序，判決如下：
    主  文
鄭伸凱駕駛動力交通工具而吐氣所含酒精濃度達每公升零點二五
毫克以上，處有期徒刑柒月。
    事  實
一、鄭伸凱於民國111年5月9日14時至15時許，在位於臺南市○○
    區○○路之某處工地飲用啤酒，致其吐氣所含酒精濃度達每公
    升0.25毫克以上後，竟仍未待體內酒精成分充分退卻，即不
    顧大眾行車之公共安全，基於酒後駕車致交通公共危險之犯
    意，於同日17時許駕駛車號000-000號機車自上開地點離開
    ，而行駛於道路；嗣其因未戴妥口罩，在臺南市○○區○○路與
    ○○街口前為警攔檢，經警發覺其身上有酒氣，於同日17時54
    分許以呼氣酒精測試器測得其吐氣所含酒精濃度達每公升0.
    71毫克，乃查悉上情。
二、案經臺南市政府警察局永康分局報告臺灣臺南地方檢察署檢
    察官偵查起訴。
    理  由
一、按本件被告鄭伸凱所犯為死刑、無期徒刑、最輕本刑3年以
    上有期徒刑以外之罪，亦非高等法院管轄之第一審案件，其
    就被訴事實為有罪之陳述，經告知簡式審判程序之旨，並聽
    取檢察官及被告之意見後，本院依刑事訴訟法第273條之1第
    1項規定裁定進行簡式審判程序，是本案之證據調查，依同
    法第273條之2規定，不受同法第159條第1項、第161條之2、
    第161條之3、第163條之1，及第164條至第170條所規定證據
    能力認定及調查方式之限制，合先敘明。
二、上開犯罪事實，業據被告於警詢、偵查及本院審理中均坦承
    不諱，並有臺南市政府警察局永康分局當事人酒精測定紀錄
    表、財團法人工業技術研究院呼氣酒精測試器檢定合格證書
    、臺南市政府警察局舉發違反道路交通管理事件通知單、車
    輛詳細資料報表在卷可稽（警卷第7頁、第9頁、第11頁、第
    29頁），足認被告任意性之自白確與事實相符，堪以採信；
    是本件事證明確，被告上開犯行洵堪認定，應予依法論科。
三、論罪科刑：
  ㈠核被告所為，係犯刑法第185條之3第1項第1款之駕駛動力交
    通工具而吐氣所含酒精濃度達每公升0.25毫克以上之罪。
  ㈡檢察官起訴意旨固謂被告前於109年5月24日因公共危險案件
    經執行有期徒刑6月完畢，其本案為累犯，應依刑法第47條
    第1項規定加重其刑等語；惟檢察官未另就被告應依累犯規
    定加重其刑之事項為主張並具體指出證明方法，故參酌最高
    法院110年度臺上大字第5660號刑事裁定意旨，僅將被告之
    前案紀錄列為刑法第57條第5款之量刑審酌事由（詳後述）
    ，無從依刑法第47條第1項規定加重其刑。
  ㈢爰審酌被告於95年、99年及103年間即曾犯3次之酒後駕車公
    共危險案件，另曾於108年間因相同類型之案件經本院以108
    年度交易字第496號判決判處有期徒刑6月確定，並於109年5
    月24日執行完畢出監，有臺灣高等法院被告前案紀錄表附卷
    可參，本件已係被告第5度因酒後駕車之違法情事為警查獲
    ，且被告深明酒後不能駕車及酒醉駕車之危險性，竟仍漠視
    自己安危，罔顧法律禁止規範與公眾道路通行之安全，再度
    於酒後駕駛機車行駛於道路，對公眾交通往來造成潛在之高
    度危險，所為實無足取，亦顯見其無視法紀，更缺乏對其他
    用路人人身安全之尊重觀念，殊為不該，惟念被告犯後自始
    坦承犯行，兼衡其部分前案迄今已相隔多年，本次為警測得
    吐氣所含酒精濃度達每公升0.71毫克，暨被告自陳學歷為○○
    畢業，現從事○○○○之工作，無人需其扶養或照顧（參本院卷
    第41頁）之智識程度、家庭生活狀況等一切情狀，量處如主
    文所示之刑，以示懲儆。
據上論斷，應依刑事訴訟法第273條之1第1項、第299條第1項前
段，刑法第185條之3第1項第1款，刑法施行法第1條之1第1項，
判決如主文。
本案經檢察官柯博齡提起公訴，檢察官董和平到庭執行職務
中　　華　　民　　國　　111 　年　　8 　　月　　11　　日
　　　　　　　　　      刑事第二庭   法　官　 蔡盈貞
以上正本證明與原本無異。
如不服本判決應於收受本判決後20日內向本院提出上訴書狀，並
應敘述具體理由。其未敘述上訴理由者，應於上訴期間屆滿後20
日內向本院補提理由書狀（均須按他造當事人之人數附繕本）「
切勿逕送上級法院」。 
　　　　　　　　　　　　　　　　　   書記官　 林耿慧　　
中　　華　　民　　國　　111 　年　　8 　　月　　11　　日
附錄所犯法條：
刑法第185條之3第1項
駕駛動力交通工具而有下列情形之一者，處3年以下有期徒刑，
得併科30萬元以下罰金：
一、吐氣所含酒精濃度達每公升零點二五毫克或血液中酒精濃度
    達百分之零點零五以上。
二、有前款以外之其他情事足認服用酒類或其他相類之物，致不
    能安全駕駛。
三、服用毒品、麻醉藥品或其他相類之物，致不能安全駕駛。